【裁判字號】    96,易,1397
【裁判日期】    970527
【裁判案由】    詐欺
【裁判全文】
臺灣臺北地方法院刑事判決              96年度易字第1397號
公  訴  人  臺灣臺北地方法院檢察署檢察官
被      告  甲○○
上列被告因詐欺案件，經檢察官提起公訴（96年度偵字第5912號
），本院判決如下：
    主  文
甲○○幫助共同意圖為自己不法之所有，以詐術使人將本人之物
交付，處有期徒刑陸月，如易科罰金，以新臺幣壹仟元折算壹日
，減為有期徒刑參月，如易科罰金，以新臺幣壹仟元折算壹日。
扣案中國信託商業銀行股份有限公司帳戶（戶名：甲○○，帳號
：0000000000000號）存摺壹本沒收。
    事  實
一甲○○原可預見提供自己帳戶予他人使用，足以幫助他人為詐
  欺犯行，竟基於縱使取得其存摺與提款卡之人利用該帳戶作為
  詐欺犯行之用，亦不違背其本意之不確定幫助詐欺之故意，於
  民國九十五年十一月十日將其中國信託商業銀行股份有限公司
  （下稱中國信託）帳戶（帳號：0000000000000） 具有語音轉
  帳功能之密碼告知真實姓名年籍均不詳之成年人，提供前述帳
  戶供該成年人或輾轉取得甲○○前述密碼之詐騙集團成員使用
  。嗣該詐騙集團成員共同基於意圖為自己不法所有之犯意聯絡
  ，由真實姓名年籍均不詳之成年男子，於同年十一月十二日下
  午八點左右撥打電話予乙○○，自稱係花旗銀行行員，佯稱乙
  ○○之花旗銀行信用卡卡費未繳，要求其以中國信託之自動櫃
  員機繳費，致乙○○陷於錯誤，於同日下午八點三十八分三十
  五秒匯款新臺幣（下同）一萬二千四百元至甲○○前述帳戶，
  乙○○因發現其帳戶內金額遭轉出致存款減少，始知受騙，黃
  中文並於九十五年十一月二十四日前往合作金庫商業銀行股份
  有限公司（下稱合作金庫）申辦帳戶時，經行員王雪雲發現甲
  ○○之前述中國信託帳戶已被列為警示帳戶而報警查獲，並扣
  得甲○○所有供本件幫助詐欺取財犯行所用之前述中國信託帳
  戶存摺一本。
二案經乙○○訴由臺北市政府警察局信義分局報請臺北地方法院
  檢察署檢察官偵查起訴。
    理  由
一程序事項：被告以外之人於審判外之言詞或書面陳述，除法律
  有規定者外，不得作為證據，刑事訴訟法第一百五十九條第一
  項固有明文；惟被告以外之人於審判外之陳述，雖不符同法第
  一百五十九條之一至之四規定，而經當事人於審判程序同意作
  為證據，法院審酌該言詞陳述或書面陳述作成時之情況，認為
  適當者，亦得為證據。又當事人、代理人或辯護人於法院調查
  證據時，知有第一百五十九條第一項不得為證據之情形，而未
  於言詞辯論終結前聲明異議者，視為有前項之同意，同法第一
  百五十九條之五亦定有明文。本件公訴人及被告甲○○於本院
  準備程序及審判程序中對於本案相關證人於偵查中之證述暨其
  他相關具傳聞性質之證據資料之證據能力，均表示沒有爭執，
  且迄於言詞辯論終結前亦未聲明異議。本院審酌本案證人之陳
  述及證據資料作成時之情況，核無違法取證或其他瑕疵，認為
  以之作為證據為適當，前述證人於審判外之陳述及相關證據資
  料，自得做為證據。
二認定犯罪事實所憑之證據及理由：被告雖坦承提供其中國信託
  帳戶（帳號：0000000000000） 予他人使用，但否認有幫助詐
  欺取財犯行，辯稱：其沒有賣帳戶，其於九十五年十月中認識
  一個自稱「林紫晴」之女性網友，說她靠網路援交來賺取生活
  費及學費，問其要不要幫她，二人約於十月三十日在光復南路
  及信義路交叉附近見面，林紫晴說她出來怕被抓，要查驗其身
  分，要其找提款機依指示操作，林紫晴之女性友人打電話到其
  手機，稱印出來的交易明細角落會出現一個代號，可以看出其
  職業，其依照該名女子之指示操作之後，說其操作有問題，要
  請他們公司會計向其說明，即由另一名男性會計打電話告知其
  個人資料已外洩，他們有偷接一條金管會的線路，若其資料外
  洩被查到，他們的線路及設備都會撤銷，也會被抓到，若其該
  日不解決此事，就對其及其家人不利，並稱他們有黑道會對其
  不利，如其配合就會跟大股東說不要找其麻煩。該名男性會計
  指示其在我午夜十二點前找一個信用良好的帳戶，存款要在五
  位數以上，其基於害怕，向父母借用郵局提款卡，至其住處附
  近的提款機依該名男性會計之指示操作。操作完畢後，另名會
  計打電話來說其操作有問題，要求其留下個人資料，請他們公
  司襄理更正其資料，並要其再準備另一個至少有三萬元之帳戶
  ，回沖有問題之金額。同年十一月一日，自稱林國樑，綽號「
  阿強」之真實姓名年籍均不詳之成年男子要求其向銀行辦理貸
  款，以便辦理回沖，其遂於次日即十一月二日去合作金庫辦貸
  款，因合作金庫說要二個禮拜，對方說太久，其轉往中國信託
  辦，對方並要求其於中國信託撥款時與之連絡。十一月八日下
  午，「阿強」指示其公司會計與其聯絡，要求其將前述中國信
  託帳戶辦理語音轉帳功能，並將密碼改為他們設定的「通行驗
  證碼」以做回沖，之後便將其貸款領走。十一月九日，「阿強
  」答應給付其五千元，次日即十一月十日，「阿強」稱叫小弟
  去轉帳，誤轉為五萬元，要求其返還其餘四萬五千元，其遂先
  轉帳三萬元予「阿強」，並領取五千元，十一月十一日再轉匯
  其餘一萬五千元予「阿強」。十一月二十一日，對方會計告知
  帳款回沖一直卡住，要求其將帳戶內股票出售，其於次日即十
  一月二十二日出售股票，十一月二十四日中國信託證券營業員
  告知股款無法入帳，帳戶已被凍結，必須至合作金庫申辦集保
  戶，其遂前往合作金庫申辦帳戶，而被帶往臺北市政府警察局
  松山分局作筆錄，才知道對方是詐騙集團，以其帳戶作為人頭
  戶（本院準備程序筆錄第一頁至第二頁、被告於準備程序庭呈
  之書面、本院九十七年五月六日審判筆錄第六頁）云云。本院
  認為：
(一)被告前述中國信託帳戶為證券交割帳戶，於九十四年三月二十
  四日開戶，至九十五年十月三十日前均用於證券買賣及一般提
  領交易，被告並於同年十月三十日自該帳戶內存款七千五百四
  十三元中提領七千元，該帳戶僅餘五百二十三元。又被告於同
  年十一月六日向中國信託申辦貸款，中國信託於同年十一月八
  日將核准之貸款撥入被告前述帳戶，該帳戶於同日轉匯七千元
  償還貸款，於同年十一月九日、十日先後以語音轉帳之方式匯
  出十萬元零三百元、十二萬三千元，該帳戶僅餘一百八十九元
  。嗣被害人乙○○於同年十一月十二日下午受騙，以現金匯款
  一萬二千四百元至被告前述中國信託帳戶，次日即同年十一月
  十三日入帳，該帳戶於同年十一月二十一日被列為警示帳戶等
  情，除為被告不爭執外，並有扣案被告前述中國信託帳戶存摺
  一本、中國信託九十六年四月二十六日中信銀集作字第965034
  36號函及檢附之歷史交易查詢表（偵卷第六一頁至第六三頁）
  ，及九十六年八月七日陳報狀及檢附之中國信託分期型個人信
  貸申請書暨約定書、徵信查核表（本院卷第二三頁至第二七頁
  ）、被害人匯款之客戶交易明細表影本（偵卷第四七頁）等可
  證，且與證人即被害人乙○○、證人即合作金庫行員王雪雲等
  之證言相符，堪認屬實。
(二)被告辯稱其於九十五年十月三十日接獲一名男性會計打電話時
  ，即遭該名男子以前述將對其及家人不利之語，威脅其配合辦
  理云云。則以現今詐騙集團橫行，受害者不計其數之情，屢經
  各類媒體不斷報導，被告年近三十，復係大學畢業（九十五年
  十一月二十四日調查筆錄教育程度欄，偵卷第二四頁），接受
  高等智識之洗禮，縱被告對於自稱「林紫晴」之女子及該名男
  姓會計所持異常理由未及時察覺，其對該名男子另以偷接金管
  會線路等一般人均可判斷係屬不法之藉口及及所施恐嚇行徑，
  亦應可立即警覺該等不明人士係從事不法犯行，惟其不僅未前
  往報警尋求協助，甚至自承一再配合提供帳戶、提領金額（提
  供並提領富邦銀行帳戶不明款項部分未據起訴，且依卷內資料
  無被害人），實匪夷所思。又被告雖確於九十五年十二月三十
  日前往基隆市警察局第二分局偵查隊以被害人身分接受詢問，
  惟其所稱受詐騙之事件，係九十五年十月三十日自稱「姍兒」
  之女性網友佯稱欲與之援交，要查驗其身分，而依該名女子指
  示操作，致匯出六千零三元等情，不僅與其於同年十一月間提
  供帳戶之犯行無涉，且益證被告於同年十月三十日遭詐騙而匯
  款後，即已知悉「姍兒」、「林紫晴」、「林國樑」、「阿強
  」等人實屬詐騙集團成員，被告辯稱其於九十五年十一月二十
  四日接受警員詢問後，始知「林國樑」是詐騙集團云云，委無
  足取。
(三)依被告關於其於中國信託在九十五年十一月八日核貸撥款後，
  始將前述中國信託帳戶設定語音轉帳供功能，同時提供予該名
  男性會計，並於同年十一月十日取得自稱「林國樑」之男子給
  付之五千元等供述，參以被害人係於同年十一月十二日遭詐騙
  匯款，及詐騙集團成員於取得帳戶前，不會交付販賣帳戶之代
  價之常情，被告應係於九十五年十一月八日至十一月十日期間
  提供前述中國信託帳戶語音轉帳密碼予「林國樑」及所屬詐騙
  集團成員。其次，被告前述中國信託帳戶雖原為證券交割帳戶
  ，且於九十四年三月二十四日至九十五年十月三十日期間均用
  於證券買賣及一般提領交易，惟該帳戶於被告在同年十月三十
  日領出最後一筆證券交割款（艾訊）之部分款項後僅餘五百二
  十三元，至同年十一月八日貸款撥入前，均無任何交易，則被
  告既知將該帳戶提領一空後再交付「林國樑」，自無於中國信
  託在同年十一月八日核撥貸款後，即將語音轉帳密碼告知「林
  國樑」，拱手讓人任意提領之可能，況被告於同年十一月八日
  之後，仍持有前述中國信託帳戶有效之存摺、提款卡，且知悉
  語音轉帳之密碼，該筆貸款實處於其實力支配之下，自可以語
  音轉帳之方式於同年十一月九日、十日陸續提領完畢，參以該
  筆貸款於同年十一月十日陸續提領完畢後，被害人立即於同年
  十一月十二日受騙匯款至該帳戶，亦難認係巧合。據此，被告
  係於同年十一月十日將貸款提領完畢後，始提供前述中國信託
  帳戶予詐騙集團成員使用，且其對於提供之帳戶極有可能係詐
  騙集團成員提供被害人匯款所用一節應可預見，卻仍執意為之
  ，其主觀上顯有縱使取得帳戶語音密碼之人憑以提供被害人匯
  入金錢，亦不違反其本意之不確定故意。
(四)綜上所述，本件證據明確，已可認定被告有事實欄所載之幫助
  詐欺取財犯行，應依法論科。
三被告提供帳戶之行為，並未直接參與詐欺之構成要件行為，僅
  在助成該詐欺犯行之實現，核其所為，係犯刑法第三百三十九
  條第一項、第三十條第一項詐欺取財罪之幫助犯，應依同法第
  三十條第二項之規定，按正犯之刑減輕之。實施本件詐欺行為
  之詐騙集團成員間有犯意聯絡及行為分擔，為共同正犯。本院
  審酌被告提供帳戶予他人實施詐騙行為，嚴重破壞社會治安並
  有礙金融秩序，助長犯罪歪風，增加追緝犯罪之困難，且其正
  當青年，不知以正當方法獲取金錢，及被害人所受損害等一切
  情狀，量處如主文所示之刑。另被告之犯罪合於中華民國九十
  六年罪犯減刑條例第二條第一項第三款之規定，應將宣告刑予
  以減刑，並諭知易科罰金之折算標準。扣案前述中國信託帳戶
  存摺一本為被告所有，且係供本件幫助詐欺取財犯行所用之物
  ，依刑法第三十八條第一項第二款予以沒收。
四適用之法條：刑事訴訟法第二百九十九條第一項前段，刑法第
  三十條、第二十八條、第三百三十九條第一項、第四十一條第
  一項前段、第三十八條第一項第二款，刑法施行法第一條之一
  ，中華民國九十六年罪犯減刑條例第二條第一項第三款、第七
  條、第九條。
本案經檢察官侯靜雯到庭執行職務
中    華    民    國    97    年    5     月    27    日
                  刑事第十五庭  審判長法  官  廖紋妤
                                      法  官  楊台清
                                      法  官  邱蓮華
上正本證明與原本無異。
如不服本判決，應於判決送達後10日內向本院提出上訴狀（應抄
附繕本）。告訴人或被害人如對於本判決不服者，應具備理由請
求檢察官上訴，其上訴期間之計算係以檢察官收受判決正本之日
期為準。
                                      書記官  葉宜玲
中    華    民    國    97    年    5     月    27    日
附錄論罪科刑法條
刑法第339條第1項
意圖為自己或第三人不法之所有，以詐術使人將本人或第三人之
物交付者，處五年以下有期徒刑、拘役或科、或併科一千元以下
罰金。


司法院資訊處製作；財團法人民間司法改革基金會備份。
